臺灣高等法院高雄分院刑事判決　　　　　　　　　　九十一年度上訴字第七四九號
　　上　訴　人　朱
　　即　被　告
　　　　　　　　乙○○
　　　　　　　　甲○○
　　右三人共同
右上訴人等因違反槍砲彈藥刀械管制條例等案件，不服臺灣澎湖地方法院九十一年度
訴字第一號中華民國九十一年四月十六日第一審判決（起訴案號：臺灣澎湖地方法院
檢察署九十年度偵字第五五八號），提起上訴，本院判決如左：
      主  文
原判決撤銷。
朱  、乙○○共同違反採補水產動物，不得使用爆裂物之規定，各處有期徒刑肆月，
如易科罰金，均以參佰元折算壹日，朱  緩刑參年。
甲○○共同違反採補水產動物，不得使用爆裂物之規定，累犯，處有期徒刑陸月，如
易科罰金，以參佰元折算壹日。
撈網貳張、柱香壹支、打火機壹只、漁獲四十一公斤（經變賣後，得款新台幣八百二
十二元）均沒收。
     事  實
一、甲○○前曾於八十五年間犯因公共危險罪，經原審法院判處有期徒刑七月，於八
    十六年二月十五日執行完畢，仍不知悔改；復夥同乙○○、朱  於九十年十月三
    日上午八時許，由乙○○駕駛舢舨，一同出海捕魚，因遲遲未能捕獲魚類，朱
    乃提議至雙心石滬附近石堆取出其所藏放在近距離內未對人體造成傷害死亡，且
    對物品之破壞力極低之非屬槍砲彈藥管制條例所謂具殺傷力，及刑法公共危險罪
    章所稱之爆裂物，以採捕水產動物，經甲○○、乙○○同意後，乙○○乃駕船至
    雙心石滬附近，由朱  至石堆取出含雷管、導火索之爆裂物（已用盡而未扣案）
    ，共同航行至七美鄉頂隙港外約三百公尺海域，乙○○即提供其所有之柱香一支
    、朱  取出其所有之打火機一只點燃柱香後，再引燃上開爆裂物炸捕魚類，甲○
    ○並使用朱  、乙○○所有之撈網各一張，將遭爆裂物爆炸震死之浮魚撈起，計
    捕獲象魚、黑尾冬、雀鯛等雜魚四十一公斤。嗣於同日上午十時許，為警查獲，
    並扣得上開漁獲四十一公斤（經變賣後，得款新台幣八百二十二元）、撈網二張
    、柱香一支、打火機一只。
二、案經澎湖縣警察局望安分局移送臺灣澎湖地方法院檢察署檢察官偵查起訴。
    理    由
一、訊據上訴人即被告朱  、甲○○、乙○○均供承有於前述時、地，以上開爆裂物
    炸魚方式，採捕魚類之事實，三人所供情節互符，並有象魚等漁獲四十一公斤（
    經變賣後，得款新台幣八百二十二元）、撈網二張、柱香一支、打火機一只扣押
    在卷可資佐證；而上開漁獲經抽樣送行政院農業委員會水產試驗所澎湖分所鑑定
    認：「送驗之魚體十尾無罹網痕、鉤痕或拖網造成魚鱗脫落現象；其中照片二、
    照片十四之雀鯛、黑尾冬，腹部有出血及傷口；再經解剖觀察內部，腹腔內嚴重
    出血、瘀血、膽囊破裂、體液、血液外流滲入肌肉中，血液呈暗紅色，所有檢體
    徵狀均相同，係遭爆裂物炸震死亡」，有該所（九０）農水試澎字第０七三六號
    函及所附資料可稽，事證明確，被告三人之犯行均堪認定。
二、按能夠產生爆震波之物質（或物品）除各種炸藥外，其他如瓦斯爆炸、鍋爐爆炸
    、核能爆炸均可視為廣義的爆裂物，此有國防部中山科學研究院（八八）蓮葵字
    一五七三０號函可稽；而以歷次查獲漁民以炸藥非法捕魚之案例，常係用高爆藥
    結合雷管及一段導火線，組成點火引爆裝置，此亦有內政部警政署刑事警察局之
    （八八）刑偵五字第一一四一三七號函可憑（附於原審法院八十八年度訴字第五
    六號卷）；而槍砲彈藥刀械管制條例及刑法公共危險罪章所稱之爆裂物或炸藥，
    須具有殺傷力及破壞性始克相當，亦即有足以致人死傷之爆炸威力而言（最高法
    院八十一年台上字第五五一七號，八十五年度台上字第四０三八號判決參照）；
    又如爆炸物經點燃火藥爆裂後，釋放出之高溫氣體和固體微粒，整個過程及強度
    ，如殺傷力僅係在近距離內可造成人體裸露部位之傷害，傷害之輕重因部位而異
    ，但造成死亡之可能性極低或趨近於零，則此種傷害之殺傷力，僅與沖天炮或鞭
    炮類似而已，並不等於槍砲彈藥刀械管制條例所謂具殺傷力，此有中央警察大學
    八九校科字第八九０四九七號函檢送之鑑定報告書可參（附於本院八十八年度上
    訴字第一０五七號刑事案卷）；查本件被告等所炸之魚類僅四十一公斤，數量微
    少，又觀渠等三人所駕之船筏又小，依其載重力，於搭載三人外，所能載運之魚
    貨量，亦應有限，則如採用大量具高度殺傷力或破壞威力之爆裂物施行方法炸魚
    ，既無實益，且如漁獲過多，衡情亦無法載運回港，綜此判斷，堪認被告等係使
    用在近距離內對人體未造成傷害死亡或對物品之破壞力極低之非屬槍砲彈藥刀械
    管制條例所謂具殺傷力或刑法公共危險罪章所稱之爆裂物，應堪認定；則被告朱
      、甲○○、乙○○三人所使用之爆裂物雖未扣案，然依上述說明，被告三人確
    曾使用對人體於近距離內未造成傷害死亡或對物品之破壞力極低之非屬槍砲彈藥
    管制條例所謂具殺傷力，或刑法公共危險罪章所稱之爆裂物及附屬設備之雷管、
    導火索炸魚（否則無法用以炸魚），是核被告朱  、甲○○、乙○○三人以不詳
    名稱爆裂物非法炸捕水產動物之行為，均係犯漁業法第四十八條第一項第二款、
    第六十條第一項之使用爆裂物採捕水產動物罪，公訴人認被告三人係犯槍砲彈藥
    刀械管制條例第七條第四項之罪與上述漁業法第四十八條第一項第二款、第六十
    條第一項之使用爆裂物採捕水產動物罪之牽連犯，尚有未洽；被告三人間就上述
    犯行，有犯意之聯絡及行為之分擔，均為共同正犯。又被告甲○○前曾於八十五
    年間犯因公共危險罪，經原審法院判處有期徒刑七月確定，於八十六年二月十五
    日執行完畢，有臺灣高等法院被告全國前案紀錄表附卷可稽，其於五年內，再犯
    本件有期徒刑以上之罪，為累犯，應依刑法第四十七條之規定加重其刑。
三、原審予以論罪科刑，固非無見，惟查被告等係以非屬槍砲彈藥管制條例所謂具殺
    傷力，或刑法公共危險罪章所稱之爆裂物及附屬設備之雷管、導火索炸魚，已如
    前述，原審遽依槍砲彈藥刀械管制條例第七條第一項、第七條第四項之罪處斷，
    尚有未洽，被告三人上訴意旨，指摘原判決不當，非全無理由，自應由本院將原
    判決予以撤銷改判；審酌被告三人持不明爆裂物非法炸魚，破壞海洋生態，惟念
    被告等均係以捕魚維生，使用之爆裂物較輕微及所炸得之魚貨尚少等一切情狀，
    分別量處如主文第二項、第三項所示之刑，並均諭知易科罰金之折算標準。扣案
    之漁獲四十一公斤（經變賣後，得款新台幣八百二十二元）、撈網二張，為被告
    採捕之漁獲物及漁具，均應依漁業法第六十八條規定諭知沒收，另柱香一支、打
    火機一只分別為被告等所有且係供犯罪所用之物，應依刑法第三十八條第一項第
    二款規定宣告沒收，至被告三人使用之不詳名稱之爆裂物均已用盡滅失，不另宣
    告沒收，附此敘明。又查被告朱  前未曾受有期徒刑以上刑之宣告，有臺灣高等
    法院被告全國前案紀錄表附卷可查，其以捕魚維生，生活艱苦，且年紀已七十餘
    歲，對海產魚類生態及環境之保護知識缺乏，觸犯刑章，經此偵審程序及科刑之
    教訓，應知警惕諒無再犯之虞，本院認對其所宣告之刑，以暫不執行為適當，併
    予諭知緩刑三年，以勵自新。
四、公訴意旨另以：被告朱  等三人前述利用爆裂物採補水產動物行為，另犯槍砲彈
    藥刀械管制條例第七條第四項、刑法第一百八十七條之罪嫌云云，惟查被告等所
    持有之爆裂物，非屬槍砲彈藥刀械管制條例第七條第四項或刑法公共危險罪章所
    稱之爆裂物，已如前述，此部分之犯罪尚屬不能證明，惟因公訴人認與前述科刑
    部分，有牽連犯之裁判上一罪關係，故不另為無罪之諭知，併予敘明。
據上論結，應依刑事訴訟法第三百六十九條第一項前段、第三百六十四條、第二百九
十九條第一項前段、漁業法第四十八條第一項第二款、第六十條第一項、第六十八條
，刑法第十一條、第二十八條、第四十一條第一項、第四十七條、第三十八條第一項
第二款、第七十四條第一款、罰金罰鍰提高標準條例第二條，判決如主文。
本案經檢察官劉文水到庭執行職務。
中    華    民    國      九十一      年      七      月     四   日
                              臺灣高等法院高雄分院刑事第七庭
                                  審判長法官  李春昌
                                        法官  莊飛宗
                                        法官  黃憲文
右正本證明與原本無異。
如不服本判決應於收受本判決後十日內向本院提出上訴書狀，其未述上訴理由者，
並得於提起上訴後十日內向本院補提理由書狀（均須按他造當事人之人數附繕本)「
切勿逕送上級法院」。
                                      書記官  黃英彥
中    華    民    國      九十一      年      七      月     四   日
附錄本案論罪科刑條文：
漁業法第六十條第一項：
違反第四十八條第一項各款規定之一者，處五年以下有期徒刑、拘役或併科新臺幣十
五萬元以下罰金。
